臺灣臺北地方法院刑事判決　　　　　　　 96年度訴字第456號
公　訴　人　臺灣臺北地方法院檢察署檢察官
被　　　告　甲○○
選任辯護人　張泰昌律師
　　　　　　陳淑玲律師
上列被告因違反著作權法案件，經檢察官提起公訴（95年度偵字
第16569、17381、21184號），本院判決如下：
    主  文
甲○○幫助連續意圖銷售而擅自以重製於光碟之方法侵害他人之
著作財產權，處有期徒刑肆月，如易科罰金，以銀元參佰元即新
臺幣玖佰元折算壹日，減為有期徒刑貳月，如易科罰金，以銀元
參佰元即新臺幣玖佰元折算壹日。扣案之「必勝！奉順英」及「
愛在哈佛」盜版光碟共陸片均沒收。
    事  實
一、甲○○明知韓劇「必勝！奉順英」為韓國商KBS　MEDIA公司
    享有著作財產權之視聽著作，及韓劇「愛在哈佛」，係韓國
    商SBS PRODUCTIONS INC.享有著作財產權之視聽著作，依著
    作權法第4條第2款規定，及世界貿易組織（WTO ）「與貿易
    有關之智慧財產權協定」（TRIPS ）之約定，均屬於受我國
    著作權法保護之著作物，韓國商KBS MEDIA公司及SBS  PRO-
    DUCTIONS INC. 均授權緯來電視網股份有限公司（下稱緯來
    電視公司）在臺灣地區重製、發行前揭影集之VCD、DVD等權
    利，緯來電視公司復專屬授權七厘米影音科技有限公司（下
    稱七厘米公司）在臺灣地區重製、發行前開「必勝！奉順英
    」韓劇VCD、DVD之權利，以及復專屬授權永峰國際影音有限
    公司（下稱永峰公司）在臺灣地區重製、發行前開「愛在哈
    佛」韓劇VCD、DVD之權利，非經七厘米公司、永鋒公司之同
    意或授權，不得擅自重製或明知為侵害著作財產權之重製物
    而散布；且甲○○能預見提供自己帳戶予他人使用，可能使
    該帳戶遭利用，作為接收販賣盜版光碟款項之用，仍不違其
    本意，而基於幫助連續意圖銷售以重製於光碟之方法侵害他
    人著作權及散布該等光碟重製物之不確定故意，於民國94年
    09月27日，將其在彰化商業銀行（下稱彰化銀行）大直分行
    所開立之帳號00000000000000號帳戶存摺，連同印章及提款
    卡等物，以新臺幣（下同）1,000 元之價格，出售予丙○○
    （業據檢察官不起訴處分）使用，丙○○在取得前開帳戶存
    摺、提款卡等後，即基於意圖銷售以重製於光碟之方法侵害
    他人著作權及散布該等光碟重製物之概括犯意，自94年09月
    底起，未經七厘米公司、永鋒公司之同意或授權，即以自備
    之光碟燒錄機，連續擅自重製上開影片於DVD、VCD光碟片上
    ，並自94年11月20日、94年11月28日起，在臺北市大同區○○○路133巷21號1樓福群科技有限公司等處所，利用電腦設
    備連上網際網路，在「Yahoo奇摩拍賣」網站上，以帳號「
    sunny680923」刊登販賣上揭盜版光碟之訊息，以每套250元
    之價格，連續販賣與不特定人牟利，且留下其電子郵件信箱
    fullhouse362@hotmail.com及甲○○所開設之彰化銀行大直
    分行帳號00000000000000號帳戶供購買人聯絡及支付貨款使
    用，俟確認匯款無訛後，再郵寄上開盜版光碟與購買者。嗣
    經七厘米公司、永鋒公司發現上情，派員分別於94年11月25
    日、94年12月01日佯裝買家上網購買韓劇「必勝！奉順英」
    、「愛在哈佛」光碟各1套3片，並分別於94年11月28日、94
    年12月2日各匯款250元至甲○○前開彰化銀行帳戶，丙○○
    確認收到款項後，即郵寄前揭光碟予前開購買人員，七厘米
    公司、永鋒公司乃報警處理，而為警查悉上情。
二、案經七厘米公司、永峰公司訴由臺北縣政府警察局中和分局
    、臺北市政府警察局萬華分局報告臺灣臺北地方法院檢察署
    檢察官偵查起訴。
    理  由
一、按被告以外之人於審判外之陳述，雖不符前四條之規定，而
    經當事人於審判程序同意作為證據，法院審酌該言詞陳述或
    書面陳述作成時之情況，認為適當者，亦得為證據。當事人
    、代理人或辯護人於法院調查證據時，知有第159條第1項不
    得為證據之情形，而未於言詞辯論終結前聲明異議者，視為
    有前項之同意。刑事訴訟法第159條之5定有明文。查被告甲○○及其辯護人對於下列各項證據方法，均未爭執其證據能
    力（僅爭執證人丙○○、乙○○於警詢、偵查中之陳述），
    本院審酌其作成時之情況，並無違法取得或顯不可信之情形
    ，認為適當，得作為證據，合先敘明。
二、訊據被告甲○○矢口否認有何幫助違反著作權法犯行，辯稱
    ：
  (一)被告曾經透過鄰居乙○○介紹進入旅行社工作，乙○○即介
    紹其室友丁○○及丙○○給被告認識，當時丁○○及丙○○
    為男女朋友關係，自此之後，被告乃時常前往丁○○及丙○○位於大龍街之住所一起看影片或打牌，嗣被告改至拿坡里
    披薩店工作，但與上述人仍有保持聯繫。某日丙○○聯絡被
    告，以要上網賣包包做為匯款之用為由，要求被告攜帶身分
    證及印章等證件，並陪同被告至彰化銀行大直分行開戶，且
    自行設定密碼，開完戶後即取走被告之存摺、印章及提款卡
    ，並聲明之前曾借給被告之1,000 元不必返還，並沒有說要
    賣光碟之事。
  (二)「sunny680923」帳號及「fullhouse362@hotmail.com 」電
    子郵件信箱皆為丙○○所開設及使用，被告未曾向丙○○借
    用過，且根本不知上開信箱帳號及密碼，如何使用。
  (三)被告僅國中畢業，高職肄業，工作經歷均為無須電腦技能之
    服務業，如拿坡里披薩、旅行社外務員、加油站等，被告之
    MSN 帳號是由乙○○代為註冊設立，被告之電子郵件信箱，
    亦是同學代為註冊設立，主要也是用於即時通訊，被告連簡
    單之申請電子郵件信箱帳號都不會，「Yahoo！奇摩拍賣」
    之刊登商品功能更為複雜，被告確實無利用該功能犯罪之能
    力。
  (四)根據本件上網拍賣使用者IP位址、前開彰化銀行大直分行帳
    戶提款卡之提款地點、郵寄盜版光碟之大宗掛號郵寄地點，
    其地緣關係均與丙○○有關，而與被告無關。再依據前開彰
    化銀行大直分行帳戶之交易明細，可知該帳戶自94年09月28
    日起至94年12月27日止，陸續有金額轉入約4 百餘筆，提領
    金額約19萬1500元，以1套3片DVD，每套250元計算，前開前
    額至少出售766套共2,298片光碟，從重製光碟片至包裝郵寄
    拍賣品之過程，需時頗鉅，而丙○○當時賦閒在家，反觀被
    告一直均有工作，且假日還要上課，顯無力投注上開時間及
    精力販賣盜版光碟等語。
三、經查：
  (一)韓劇「必勝！奉順英」為韓國商KBS　MEDIA公司享有著作財
    產權之視聽著作，及韓劇「愛在哈佛」，係韓國商SBSPRODU
    CTIONS INC.享有著作財產權之視聽著作，韓國商KBS MEDIA
    公司及SBS PRODUCTIONS INC.均授權緯來電視公司在臺灣地
    區重製、發行前揭影集之VCD、DVD等權利，緯來電視公司復
    專屬授權七厘米公司在臺灣地區重製、發行前開「必勝！奉
    順英」韓劇VCD、DVD之權利，以及復專屬授權永峰公司在臺
    灣地區重製、發行前開「愛在哈佛」韓劇VCD、DVD之權利之
    情，有錄影節目審查合格證明書、韓國KBS　MEDIA公司授權
    書、韓劇「必勝！奉順英」正版影片之封面影本各1 份（分
    別見95年度偵字第16683 號卷第21至28頁）、授權使用合約
    書、韓文授權書、韓劇「愛在哈佛」正版影片之封面（分別
    見95年度他字第1311號卷第41至51頁）在卷可稽。
  (二)被告於94年09月27日，將其在彰化銀行大直分行所開立之帳
    號00000000000000號帳戶存摺，連同印章及提款卡等物，以
    1,000元之價格，出售予丙○○使用，而該帳戶自94年9月28
    日至94年12月27日有密集交易紀錄等情，業據被告於警詢、
    偵查、本院準備程序及審理時供承在卷（見95年度他字第13
    11號卷第8、9頁，95年度偵字第21184 號卷第17、18、72、
    73頁，本院卷第17、18頁及96年09月19日與96年11月29日審
    判筆錄），復有被告前開彰化銀行帳戶自開戶至95年06月20
    日止之存款帳號交易明細資料、開戶資料影本附卷可參（見
    95年度他字第1311號第22至33頁）。又自94年11月20日、94
    年11月28日起，在臺北市大同區○○○路133巷21號1樓福群
    科技有限公司等處所，利用電腦設備連上網際網路，在「Ya
    hoo奇摩拍賣」網站上，以帳號「sunny680923」刊登販賣前
    揭盜版光碟之訊息，以每套250 元之價格，多次販賣與不特
    定人牟利，且留下其電子郵件信箱fullhouse362@hotmail.c
    om及被告所開設之前揭彰化銀行帳戶供購買人聯絡及支付貨
    款使用，俟確認匯款無訛後，再郵寄上開盜版光碟與購買者
    ，經七厘米公司、永鋒公司發現上情，派員分別於94年11月
    25日、94年12月01日佯裝買家上網購買韓劇「必勝！奉順英
    」、「愛在哈佛」光碟各1套3片，並分別於94年11月28日、
    94年12月2日各匯款250元至前開彰化銀行帳戶後，前開購買
    人員經郵寄收到前述光碟，而該包裹所使用之信封即包裝及
    其他部分，均無透露寄件人之姓名、地址及電話等足以辨識
    寄件人之資料之情，業據告訴人七厘米公司之代理人辛○○
    （見95年度偵字第16683 號卷第7、8頁）、告訴人永鋒公司
    之代理人己○○（見95年度他字第1311號卷第16至18頁）證
    述明確，並有YA HOO奇摩拍賣網頁資料、電子信箱收信情形
    資料、台新銀行自動櫃員機交易明細表（見95年度偵字第16
    683號卷第15至28）、帳號為fullhouse362@hotmail.com 之
    IP位置查詢資料（見95年度他字第1311號卷第34、35頁）、
    雅虎奇摩拍賣網頁、雅虎奇摩電子信箱、華南商業銀行ATM
    匯款交易明細單、寄送貨物包裹（見95年度他字第1311號卷
    第40至56頁）、網路拍賣韓劇「愛在哈佛」之雅虎奇摩電子
    信箱答覆情形及拍賣網頁廣告（見95年度他字第1311號卷第
    58至64頁）、IP代理發放單位網段：61.228.0.0-61.231.25
    5.255 查詢資料（見95年度他字第1311號卷第69頁）、雅虎
    國際資訊股份有限公司函送會員帳號sunny680923於95年5月
    後上線IP登入紀錄（見95年度偵字第17381號卷第8頁）、美
    商微軟公司提供fullhouse362@hotmail.com登錄資料（見95
    年度偵字第1738 1號第10至13頁）、告訴代理人辛○○提出
    盜版光碟包裹（見95年度偵字第16569 號卷第67頁）、中華
    電信公司數據通信分公司95年10月03日函送IP位置61.231.5
    4.71網路使用者相關資料（見95年度偵字第21184號卷第5至
    14頁）在卷可資佐證。
  (三)證人戊○○於本院審理時具結證述：「那天晚上我在廟裡跳
    神降，被告打手機叫我陪她去河濱公園，沒有說為何要去，
    被告騎車帶我過去，在河濱公園我跟被告碰見丁○○，他叫
    我們把身上的東西拿出來，怕我們錄音，碰面時我只聽到丁○○跟被告說『你拿人家的錢這樣做事』，丁○○的朋友就
    把我找到旁邊，被告跟丁○○單獨在談。現場有6 位，包括
    乙○○，他不是當天支開我的人，最後是丁○○的朋友把我
    帶去廟裡，我離開時，丁○○、被告還在談，我不認識丙○○。」等語（見本院96年09月19日審判筆錄第11至17頁），
    再參諸檢察官於95年11月15日偵訊時當庭勘驗被告手機，其
    上顯示錄音，大小163.7 k，日期06/lO/23，檔案有2個，第
    1 個為0000000000;第2個為ll00000000。當庭勘驗錄音內容
    為「
    男：妳女生，我不會對妳怎們樣，但是我會找妳哥哥、你家
        裡的人、妳爸爸。
    女：拜託拜託。
    男：看你們怎麼喬。
    女：一定要這樣？
    男：我花多少？
    女：你是說你昨天講的那些？」（見95年度偵字第21184 號
    卷第42頁），則依前揭丁○○所述「你拿人家的錢這樣做事
    」、「看你們怎麼喬。」、「我花多少」等語觀之，被告應
    該只是為取得1,000 元之代價，而出賣其前開彰化銀行帳戶
    。
  (四)證人庚○○於本院審理時具結證稱：「被告載我去過乙○○
    的住處，有次丙○○房門打開，我跟被告進去看，裡面有燒
    錄機，後來丙○○就把我們趕出去，說裡面沒有什麼東西。
    開戶當天是被告及丙○○去櫃台辦手續，我坐在後面的等候
    區位子，都是丙○○拿資料給被告簽，丙○○辦完之後，把
    存摺、印章都拿走，當時被告的經濟狀況不是很好，我與被
    告是在拿坡里披薩店工作上認識，經由被告認識丙○○，與
    丙○○不熟，很少說話，丙○○有一次拿販賣的目錄叫我們
    去學校私下偷賣，我當時讀能仁家商。」等語（見本院96年
    09月19日審判筆錄第17至24頁）。再者，本件上網刊登前述
    販賣盜版光碟訊息之IP位址是在福群科技有限公司等處所，
    既非被告亦非丙○○住居所或上班處所，應是屬網咖之類可
    提供不特人上網之處所，且告訴人派員所購買之前述盜版光
    碟，是經郵寄寄送至告訴人指定之處所，而該包裹所使用之
    信封即包裝及其他部分，皆無透露寄件人之姓名、地址及電
    話等足以辨識寄件人之資料，已詳如前述，又上網所使用之
    前揭帳號及電子信箱，依其所留之申請人資料，應非實在而
    無從辨識實際上是何人所申請，故顯然本件販賣盜版光碟之
    人是刻意欲隱瞞自己身份，以免遭查獲，在此前提之下，衡
    諸常理，本件販賣盜版光碟之人必然不會使用自己的帳戶供
    購買者匯款之用，而是會使用人頭帳戶，以完整掩飾自己身
    份，何況本件唯一可獲取販賣者是何人之線索者只有前開彰
    化銀行帳戶之所有人，故被告辯稱其只是出賣帳戶及前開證
    人庚○○證述當天開戶情節，足堪採信。
  (五)證人丙○○固於本院審理時具結證述：「我與被告大約在94
    年04月份認識，交情是普通朋友，當時因為被告有跟我借錢
    ，那時他跟我都是借多還少，我跟他要錢，他沒錢還我，所
    以鬧的很不愉快，目前沒有往來。當時我並沒有陪同被告到
    彰化銀行開戶，被告在彰化銀行開戶時打電話給我，要跟我
    借1千元，叫我到現場交付1千元給她，因為她找到新工作，
    需要開設彰化銀行戶頭，開辦費需要1 千元，當天我有上班
    ，剛好人在外面辦事情，被告說她不方便叫我過去，我在銀
    行開辦的櫃台前交付1 千元給被告，此時開戶申請書已經填
    妥，開完戶後，因被告缺錢，此1千 元就順便借給被告，我
    沒有取走存摺、印章及提款卡，也不知道提款卡密碼，我跟
    被告一起離開，我是騎機車離開，該1 千元被告尚未返還。
    帳號sunny680923不是我申辦，也不是我在用，Fullhouse36
    2@hotmail.com 是我申請，但我在94年夏天時借給被告使用
    ，純粹朋友借她，沒有收對價，因當時被告說她沒錢，她見
    我的評價不錯，所以將我的帳號借去作網拍使用，沒有約定
    使用期限，被告也沒有說她不再使用。庚○○是被告女友，
    與我不熟，並無不愉快過節，在我跟丁○○、乙○○同住一
    處時，有見過庚○○及被告過來聊天，剛開始是借住，後來
    是租給她們，我記得她們只給我一個月房租，其他就再也沒
    給過，因為她們沒有錢，在她們借住或租住期間，我不曾因
    為庚○○擅闖我房間而跟她有所爭執，因為門都有鎖上，我
    沒有跟庚○○談過請她代為販賣光碟之事。在本案發生之後
    ，我知道丁○○曾經找被告談過此事，是丁○○事後轉知，
    被告要我承認此事，會支付我所有律師費及和解金，在場有
    乙○○及其女友，還有許丕謀，當時是因被告以無號碼顯示
    之手機打電話給我，約我出去談這件事，她在之前就有恐嚇
    我若我不配合，她父親就要找有力人士威脅我，當時我很害
    怕，不敢去，我男友就說要代我去看看發生什麼事，我不曾
    委託乙○○去跟被告談過帳戶之事，許丕謀、丁○○、乙○○都是國中同學。我是大學畢業，94年09月間我在會計師事
    務所上班，94年10月至12月我有工作，我有從事網路拍賣，
    網路拍賣評價是顯示在使用者帳號上，使用者帳號與電子郵
    件信箱二者有連結。」等語（見本院96年11月29日審判筆錄
    第2至11頁），然證人丙○○證稱帳號「sunny680923」不是
    其所申請，而本案盜版光碟是以帳號「sunny680923 」刊登
    販賣，買家自是依此帳號認定賣家之信用等，且該帳號本會
    配置有相配合之電子郵件信箱，何須再向證人丙○○借用Fu
    llhouse362@hotmail.com電子郵件信箱，證人丙○○所述顯
    不合常理，且如前所述，被告前開彰化銀行帳戶自94年09月
    28日至94年12月27日止，有密集交易紀錄，而丙○○於94年
    09月至94年12月間並無工作，被告此段期間則在拿帕里股份
    有限公司及雄峰旅行社股份有限公司上班，並在臺北市私立
    志仁高級中學職業進修學校就讀之情，有勞工保險被保險人
    投保資料表2 份、學生證、離職證明書在卷可證（見本院卷
    第31、32頁等），故被告顯無法投注相當之時間及體力在前
    述之如此密集交易往來上，何況證人丙○○本是利害關係人
    ，顯難據其所陳述而為被告不利之認定。
  (六)證人乙○○固於本院審理時具結證述：「我與被告從小時候
    就認識，先認識她哥哥，後來較熟識，是因為她來我們雄峰
    旅行社擔任外務，我們下班會一起出去玩，有時她會到我大
    龍街的住處住，後來我們還成為志仁高中二年級的同班同學
    。我與丁○○是國中同學，在進旅行社前一年透過丁○○認
    識丙○○，她是丁○○的女朋友，那時我們租一層下來一起
    住，把客廳隔起來，分給被告和她女朋友庚○○住。那天晚
    上10點多，被告打電話給我，叫我去大直的大佳河濱公園玩
    ，我到12點才到，因我要先洗澡、換衣服再跟女朋友葉晴惠
    、許丕謀一起過去，我們是騎二台摩托車過去，到現場有被
    告跟她朋友，她朋友我不認識，我到後不到5 分鐘，丁○○
    就出現了，丁○○跟被告在講話，因為被告、丁○○的臉色
    都不是很好看，所以才支開被告的朋友，我當時聽到被告、
    丁○○的對話很模糊，因我們離有點遠，大概有5、6公尺，
    有聽到被告說要付律師費、和解金額部分，丁○○說『又不
    是我女朋友做的，我不需要你付這些東西』，其他我就沒有
    聽到，就只有這二句話講的比較大聲，他們前後談大概10分
    鐘，後來我就跟我葉晴惠及許丕謀一起先走，之前許丕謀有
    先載被告的朋友先離開再回來。我不知道被告曾經使用過丙○○的電子信箱也不知道被告的信箱帳號，不過我有幫被告
    設定過一個MSN 的帳號，是那時在做旅行社的時候幫她設的
    ，不是很瞭解丙○○與被告之交情如何，我們那時三個人住
    在一起，我們有酌收被告2 千元的房租，至於她有沒有繳我
    不清楚，我的部分是直接繳給丙○○，是丙○○去繳房租的
    ，我們要去吃東西，只要被告沒有錢，我們也會都幫她出。
    我跟丁○○、丙○○在94年、95年我搬走時有點小衝突，後
    來再見面時，有把問題攤開來講，所以現在沒有過節，我們
    當時衝突的原因是因為被告的關係，例如要出去玩時，她會
    問我要不要去，我會要她先去問丁○○、丙○○他們，可是
    她就會跟他們表示說是我要去，丁○○會因為我的關係而答
    應要去，換言之，她會拿我的人情去壓丁○○，丙○○、被
    告應該沒有過節，那時大家相處都還好，後來搬走，大家就
    很少再聯絡。在我跟被告同班期間，有見過她會拿1 張目錄
    上面列有韓劇、日劇，問人家要不要，我沒有被問過，我有
    看過她問別人，我有看到她拿片子給人家，人家拿錢給他，
    拿多少錢我不知道。」等語（見本院96年09月19日審判筆錄
    第3 至10頁）。惟證人乙○○雖證稱「當天有聽到被告說要
    付律師費、和解金額部分，丁○○說『又不是我女朋友做的
    ，我不需要你付這些東西』。」等語，與前述錄音譯文之情
    節不符，且證人乙○○既是被告找來河濱公園現場，證人乙○○實無需支開當時在場之被告之朋友，故證人乙○○此部
    分證詞是否可信，顯屬可疑，又證人乙○○證述有幫被告設
    定過一個MSN 的帳號，與被告辯稱其無上網刊登拍賣訊息之
    能力，連設定MSN 帳號均需證人乙○○幫忙等語相符，堪認
    被告確實無上網刊登拍賣訊息之能力。
  (七)按刑法上之故意犯，可分為直接故意與不確定故意，所謂不
    確定故意即指行為人對於構成犯罪之事實，預見其發生而其
    發生並不違反其本意，刑法第13條第2 項定有明文。次按存
    款帳戶之存摺及金融卡，僅係供使用人作為存款、提款、匯
    款或轉帳之工具，一般人在正常情況下，均得自行向銀行申
    請開立存款帳戶，而領取帳戶存摺及金融卡使用，並無任何
    特定身分之限制；苟非意在將該存款帳戶作為犯罪之不法目
    的以掩飾真實身分，實無蒐集他人存款帳戶存摺或金融卡之
    必要。且近來以各種理由，撥打電話至一般民眾行動電話或
    住家，佯稱退稅、欠款、查詢帳戶、中獎，或網購詐欺之犯
    罪類型層出不窮，而該等犯罪，多數均利用人頭帳戶作為出
    入帳戶，已經媒體廣為披載，被告係成年且智力成熟之人，
    對此應知之甚詳，且被告自承知悉丙○○有從事網路拍賣，
    並丙○○有拿盜版光碟要被告拿到學校販賣，則見丙○○不
    以自己名義申請開戶，反而以1000元之代價向被告蒐購銀行
    帳戶供己使用之明顯有違常情之舉，衡情被告應對於丙○○
    是否合法使用該帳戶乙節當有合理之懷疑，且其對於該帳戶
    可能遭丙○○使用以販賣盜版光碟時之存提款項之用，應已
    預見，竟仍提供使用，而容任上開重製及販賣盜版光碟結果
    之發生，則其發生並不違背被告之本意。
  (八)綜上所述，本件事證明確，被告幫助違反著作權法之犯行洵
    堪認定，應予依法論罪科刑。
四、查被告行為後，刑法部分條文已於94年2月2日經總統令修正
    公佈，並於95年7月1日施行。而按行為後法律有變更者，適
    用行為時之法律，但行為後之法律有利於行為人者，適用最
    有利於行為人之法律，刑法第2條第1項定有明文。此條規定
    係規範行為後法律變更所生新舊法律比較適用之準據法，本
    身尚無新舊法比較之問題，於新法施行後，應一律適用新法
    第2條第1項之規定，為「從舊從輕」之比較，先予敘明。再
    按本次法律變更，比較時應就罪刑有關之共犯、未遂犯、想
    像競合犯、牽連犯、連續犯、結合犯，以及累犯加重、自首
    減輕暨其他法定加減原因（如身分加減）與加減例等一切情
    形，綜其全部罪刑之結果而為比較，最高法院95年05月23日
    95年度第8 次刑庭會議決議參照。茲就本件新舊法比較結果
    說明如下：
  (一)被告行為後，刑法第56條連續犯之規定，業經刪除。而前開
    規定刪除後，於數罪之情形，即應依刑法第51條之規定予以
    分論併罰。依刑法第2條第1項比較新、舊法之結果，認應以
    適用行為時，即修正前刑法第56條之規定，對被告較為有利
    。
  (二)而刑法第30條第1項、第2項修正前規定為：「幫助他人犯罪
    者，為從犯。雖他人不知幫助之情者，亦同。從犯之處罰，
    得按正犯之刑減輕之」，修正後則為：「幫助他人實行犯罪
    行為者，為幫助犯。雖他人不知幫助之情者，亦同。幫助犯
    之處罰，得按正犯之刑減輕之」，係將「從犯」修正為「幫
    助犯」，並明示幫助犯之成立，應以被幫助者著手犯罪之實
    行，且具備違法性為必要，至於被幫助者是否具有有責性，
    則不影響幫助犯之成立，而幫助犯之刑仍維持依正犯之刑減
    輕之效果，此有修正理由可資參照。基此，本案被告幫助他
    人所為之重製光碟犯行既已既遂，則無論依照修正前或修正
    後刑法第30條第1項、第2項，對於被告並無有利不利之別，
    並無比較新舊法之必要，故應逕適用修正後之刑法第30條第
    1 項、第2項論擬。
  (三)綜合上開比較之結果，95年7月1日修正施行之刑法部分條文
    ，其適用結果並無有利於被告之情形，依前開法律規定，自
    應適用被告行為時即修正前刑法之相關規定論處。
五、按刑法上之幫助犯，係對於犯罪與正犯有共同之認識，而以
    幫助之意思，對於正犯資以助力，而未參與實施犯罪之行為
    者而言。是以如未參與實施犯罪構成要件之行為，而係出於
    幫助之意思提供助力，即屬幫助犯，而非共同正犯。本件被
    告基於幫助擅自重製光碟後販賣該等光碟之不確定故意，將
    自己所申請之前開彰化銀行帳戶提供予丙○○，使丙○○取
    得其上開帳戶後得以擅自重製光碟及販賣該等光碟，並使購
    買者匯入款項後予以提領，則丙○○所為係犯著作權法第91
    條第3項、第2項之意圖銷售而擅自以重製於光碟之方法侵害
    他人之著作財產權罪，其意圖散布而持有明知係侵害著作財
    產權之光碟重製物、明知係侵害著作財產權之光碟重製物而
    散布之低度行為分別為散布、非法重製之高度行為所吸收，
    不另論罪，其先後多次意圖銷售而擅自重製光碟，時間緊接
    ，方法相同，觸犯構成要件相同之罪名，顯係基於概括犯意
    反覆為之，為連續犯，應依修正前刑法第56條規定論以一罪
    ，加重其刑。是核被告所為，係幫助連續犯著作權法第91條
    第3項、第2項之意圖銷售而擅自以重製於光碟之方法侵害他
    人之著作財產權罪。被告幫助他人犯前開罪名，依刑法第30
    條第2項之規定，按正犯之刑減輕之。公訴意旨認被告是正
    犯，容有未洽，已詳如前所述。爰審酌被告提供金融帳戶供
    他人從事不法使用，間接導致因使用人頭帳戶，阻礙警方之
    查緝，致犯罪之追查趨於複雜困難，更造成告訴人之損失，
    嚴重危害告訴人智慧財產權之行使，且於犯罪後否認犯行之
    態度，暨被告犯罪之動機、目的、手段，及其智識程度、生
    活狀況等一切情狀，量處如主文所示之刑。再者，中華民國
    九十六年罪犯減刑條例於96年6月15日通過，並自96年7月16
    日開始施行，查被告之犯罪行為係在96年04月24日以前所為
    ，且無前述條例第3 條規定不予減刑之情形，合於減刑之條
    件，應依該條例第2 條第1項第3款規定減其刑期為有期徒刑
    二月，並依該條例第9條、修正前刑法第41條第1項前段諭知
    易科罰金之折算標準。又扣案之「必勝！奉順英」及「愛在
    哈佛」盜版光碟各1套3片，總共6 片，為供犯非法重製光碟
    罪所用或因犯罪所得之物，不以屬於犯人者為限，均應依著
    作權法第98條規定宣告沒收。
據上論斷，應依刑事訴訟法第299條第1項前段，著作權法第91條
第3項、第2項、第98條，刑法第2條第1項、第11條、第30條第1
項前段、第2項、修正前刑法第56條、第41條第1項前段，修正前
罰金罰鍰提高標準條例第2 條，現行法規所定貨幣單位折算新臺
幣條例第2條，中華民國九十六年罪犯減刑條例第2條第1項第3款
、第7條、第9條，判決如主文。
本案經檢察官簡逸薇到庭執行職務
中　　華　　民　　國　　96　　年　　12　　月　　13　　日
　　　　　　　　　刑事第五庭審判長法　官　黃程暉
                                  法　官　何俏美
                                  法　官　賴秀蘭
以上正本證明與原本無異。
如不服本判決，應於判決送達後10日內向本院提出上訴狀（應抄
附繕本）。告訴人或被害人如對於本判決不服者，應具備理由請
求檢察官上訴，其上訴期間之計算係以檢察官收受判決正本之日
期為準。
　　　　　　　　　　　　　　　　  書記官　游秀珠
中　　華　　民　　國　　96　　年　　12　　月　　21　　日
附錄本案論罪科刑法條：
著作權法第91條
擅自以重製之方法侵害他人之著作財產權者，處3 年以下有期徒
刑、拘役，或科或併科新臺幣75萬元以下罰金。
意圖銷售或出租而擅自以重製之方法侵害他人之著作財產權者，
處6月以上5年以下有期徒刑，得併科新臺幣20萬元以上2 百萬元
以下罰金。
以重製於光碟之方法犯前項之罪者，處 6 月以上 5 年以下有期
徒刑，得併科新臺幣 50 萬元以上 5 百萬元以下罰金。
著作僅供個人參考或合理使用者，不構成著作權侵害。
著作權法第91條之1
擅自以移轉所有權之方法散布著作原件或其重製物而侵害他人之
著作財產權者，處3 年以下有期徒刑、拘役，或科或併科新臺幣
50萬元以下罰金。
明知係侵害著作財產權之重製物而散布或意圖散布而公開陳列或
持有者，處3年以下有期徒刑，得併科新臺幣7萬元以上75萬元以
下罰金。
犯前項之罪，其重製物為光碟者，處 6 月以上 3 年以下有期徒
刑，得併科新臺幣20萬元以上2 百萬元以下罰金。但違反第87條
第4款規定輸入之光碟，不在此限。
犯前二項之罪，經供出其物品來源，因而破獲者，得減輕其刑。
